【裁判字號】    98,交聲,2179
【裁判日期】    981014
【裁判案由】    聲明異議
【裁判全文】
臺灣高雄地方法院交通事件裁定        98年度交聲字第2179號
原處分機關  交通部公路總局高雄區監理所
代  表  人  劉育麟
異  議  人
即受處分人  甲○○
上列異議人因違反道路交通管理處罰條例案件，對於交通部公路
總局高雄區監理所中華民國98年7 月6 日所為處分（原處分案號
：高監自裁字第裁80-B00000000號）聲明異議，本院裁定如下：
    主  文
原處分撤銷。
甲○○不罰。
    理  由
一、原處分意旨略以：受處分人甲○○於民國98年4 月12日凌晨
    2 時38分許，駕駛車號6387-XM 號自用一般小客貨車，在高
    雄市○○路（忠孝路口至高速公路段），因二輛以上汽車共
    同在道路上以危險方式駕駛之違規行為，經警蒐證錄影後逕
    行舉發，爰依道路交通管理處罰條例第43條第3 項之規定，
    裁處受處分人罰鍰新臺幣（下同）3 萬元，吊銷駕駛執照，
    3 年內不得重新考領等情。
二、聲明異議意旨則以：異議人於98年4 月12日晚間，與多名友
    人在高雄市區聚餐後，分別駕駛多部車輛欲各自返家，惟因
    其中有數名友人係自臺南駕車前來，不識本地路線，乃由在
    地之友人分別駕駛數部車輛同行引導，沿高雄市○○路駛至
    國道一號中正路交流道下，再各自散去。至於異議人所駕車
    號6387-XM 號自小客車，則於途中轉往自立路與七賢路口附
    近停車購物，並未跟上，亦無二輛以上汽車共同在道路上以
    危險方式駕駛之違規情事。且舉發機關所為之蒐證錄影，未
    以科學儀器測定車速，其錄影內容亦未見異議人有何危險駕
    駛之行為。原處分機關遽為裁罰，顯有違誤，為此聲明異議
    ，請求撤銷原處分等語。
三、經查：
(一)證人即舉發本件違規之員警乙○○雖到庭證稱：當日凌晨2
    時許，伊與另3 名同事駕駛民車執行取締飆車之便衣蒐證勤
    務，由伊乘坐副駕駛座持V8攝影機負責錄影蒐證，從錄影畫
    面及翻拍照片雖均未能清晰辨識車號6387-XM 號自小客車之
    車牌號碼，惟伊確於錄影光碟播放程式顯示時間7 分31秒時
    ，目睹該車自對向車道迴轉加入車隊，並於錄影當時讀出車
    牌號碼。而錄影過程中，關於該車號6387-XM 號自小客車，
    僅有錄得前述迴轉時之影像，至其加入車隊後迄結束錄影，
    因距離因素，未再錄得該車影像。該車隊全由黑色三菱廠牌
    休旅車組成，名為ＴＫ車隊，當日係沿中正路往高速公路（
    國道一號）中正路交流道方向行駛，蒐證之初並未發現有何
    危險駕駛之違規行為，惟自通過中正路與正言路口時起，迄
    到達中正路交流道前，即播放程式顯示時間16分20秒以後，
    該車隊任意變換車道、相互拉鋸，其中部分車輛還有闖紅燈
    之情形，佔據中正路西向東全部車道，殿後車輛刻意放慢速
    度，帶頭車輛加快速度，拉出一段距離，使整段道路均供該
    車隊使用，致使其他非該車隊之車輛無法正常使用道路，其
    中部分車輛還有闖紅燈之情形等語。
(二)惟經本院當庭勘驗蒐證錄影光碟內容，結果略以：1.蒐證錄
    影起點在高雄市○○○路南向北（南台橫路、八德路之間）
    路段，雙向各2 線車道。路旁停放數輛黑色三菱廠牌休旅車
    ，及1 部銀色同廠牌款式休旅車，各車之右後車窗均貼有「
    ＴＫ」字樣之貼紙（下稱ＴＫ車隊），其中未見有車牌號碼
    6387-XM 號之車輛。2.播放程式顯示時間（下同）5 分47秒
    時，其中1 部車輛自停放處起步後，向左迴轉後沿自立路北
    向南行駛，其他車輛依序循相同路線迴轉跟隨在後，員警逐
    車讀出車號，於7 分22秒時，就正在迴轉中之1 部車輛讀出
    車號「6387-XM」 ，惟依畫面解析度並無法辨識該車之車牌
    號碼。3.於7 分40秒時，該車隊成一直列，沿自立路北向南
    依序行進，前揭銀色休旅車殿後，至自立、中正路口左轉，
    沿中正路西向東（雙向各3 線車道）成一直列行駛在中正路
    外側快車道，沿途均遵守號誌停等紅燈，前、後車輛間保持
    一定距離，並無併行或相互超越之情形。4.於11分21秒時，
    車隊中部分車輛向左切入內側快車道，部分留在原車道，分
    為二列前進，沿途仍均遵守號誌，部分車輛並因停等紅燈而
    落後，仍待綠燈後始加速跟上，間有幾輛非屬車隊之車輛插
    入車隊之間行駛，未見車隊有佔據車道、互相超越或阻擋他
    車插入車隊之情形，且車隊行速與非屬車隊之其他車輛速度
    相仿，並無突然加速之情形。5.於13分14秒時，車隊通過中
    正、民族路口，除其中1 部車輛闖紅燈外，其餘車輛均遵守
    燈號行駛。6.於14分59秒時，車隊通過中正路地下道，並在
    路口停等紅燈，綠燈起步後，其中二部車輛於17分3 秒時自
    外側快車道切入內側車道，其他車輛仍各自行駛原車道，未
    見頻繁變換車道、併排行駛或相互超越競速之情形。7.於17
    分20秒時，車隊駛至國道一號中正路交流道，部分車輛左轉
    上交流道，部分車輛續沿中正路西向東直行，車隊至此解散
    。員警隨之左轉上國道一號高速公路後，未見有集結之車隊
    ，而結束錄影蒐證。8.自7 分22秒時員警口讀6387-XM 車號
    時起，迄結束錄影時止，始終未錄得車隊中何一車輛之車牌
    號碼為6387-XM 號之畫面等情，此有本院勘驗筆錄1 份在卷
    可參。
(三)依上開勘驗結果，雖該車隊係由1 輛銀色三菱休旅車及數輛
    黑色同廠牌款式休旅車所組成，惟於行駛路線即沿自立路北
    向南行駛，至自立、中正路口左轉，沿中正路西向東行駛，
    至國道一號中正路交流道下解散，期間除部分車輛偶有變換
    車道，使車隊由一直列單線行駛，增為二列雙線併行，其中
    1 輛車曾有闖紅燈1 次之違規外，其餘均按既定車道依序前
    行，未見有何證人乙○○所述「任意變換車道」、「相互拉
    鋸」，「佔據中正路西向東全部車道」，「殿後車輛刻意放
    慢速度，帶頭車輛加快速度，拉出一段距離，使整段道路均
    供該車隊使用，致使其他非該車隊之車輛無法正常使用道路
    」之情形，難認有何二輛以上汽車共同在道路上以危險方式
    駕駛之違規行為。且錄影內容始終未見足以辨識車牌號碼為
    「6387-XM 」之畫面，錄影畫面又非全程均可顯示完整車隊
    ，自無從判定員警口讀車號「6387 - XM 」之車輛，確有全
    程參與而未離隊。異議人陳稱其所駕車號6387-XM 號車輛，
    已於自立路、七賢路口停車購物而脫隊，絕無與其他車輛共
    同在道路上以危險方式駕駛等語，非不可信。而證人乙○○
    上開證述既與本院勘驗蒐證錄影內容之結果不符，舉發機關
    所提出之蒐證錄影光碟，又不足以證明異議人有何二輛以上
    汽車共同在道路上以危險方式駕駛之違規行為，復未能提出
    其他經以科學儀器取得證據資料，據以證明其行為違規，顯
    屬舉證不足。
四、原處分機關未予詳查，逕為上開裁決，容有未合。異議人否
    認違規，聲明異議，為有理由，應由本院將原處分撤銷，自
    為異議人不罰之裁定。爰依道路交通管理處罰條例第87條第
    2項、道路交通案件處理辦法第20條，裁定如主文。
中    華    民    國    98    年    10    月    14    日
                    交通法庭    法  官  林柏壽
以上正本係照原本作成。
如不服本裁定，應於收受送達後5 日內向本院提出抗告狀。
中    華    民    國    98    年    10    月    14    日
                                書記官  洪嘉慧


司法院資訊處製作；財團法人民間司法改革基金會備份。
